【裁判字號】    97,交聲,2742
【裁判日期】    971230
【裁判案由】    交管條例聲異
【裁判全文】
臺灣板橋地方法院交通事件裁定        97年度交聲字第2742號
原處分機關  交通部公路總局嘉義區監理所嘉義市監理站
異  議  人
即受處分人  甲○○
上列受處分人因違反道路交通管理處罰條例案件，對於交通部公
路總局嘉義區監理所嘉義市監理站於民國97年8 月25日所為之處
分（原處分案號：嘉監義裁字第裁76-CG0000000號），聲明異議
，本院裁定如下：
    主  文
原處分撤銷。
甲○○汽車駕駛人，爭道行駛，有任意跨越兩條車道行駛之情形
，處罰鍰新臺幣壹仟肆佰元，並記違規點數壹點。
    理  由
一、原處分機關略以：本件異議人即受處分人甲○○（下稱異議
    人）於民國97年4 月6 日12時2 分許，駕駛車牌號碼0219－
    ED號自用小客車，行經臺北縣土城市○○路○ 段與承天路口
    ，因「任意跨越兩條車道行駛」之違規事實，經警依採證照
    片逕行舉發。嗣異議人於舉發通知單上所載應到案日期前向
    原處分機關提出申訴，經原處分機關函請原舉發單位調查結
    果，仍認異議人有上開違規行為，原處分機關乃以異議人有
    「任意跨越兩條車道行駛」之違規，依道路交通管理處罰條
    例第45條第12款規定，裁處異議人罰鍰新臺幣（下同）
    1,400 元。
二、異議意旨略以：異議人於上揭時、地，原依規定行駛於內側
    車道，因前方欲左轉等待之來車已行駛至內線快速車道二分
    之一，已危害異議人之直行前進行駛路權，而被迫提前偏離
    原來車道所做緊急避難危機處理，避免車禍發生，並非恣意
    變換車道，為此聲明異議，請求撤銷原處分云云。
三、按汽車駕駛人，爭道行駛有任意跨越兩條車道行駛者，處
    600 元以上1,800 元以下罰鍰；又汽車駕駛人有第45條情形
    者，除依原條款處罰鍰外，記違規點數1 點，道路交通管理
    處罰條例第45條第12款、第63條第1 項第1 款分別定有明文
    。
四、經查：
  (一)異議人於前揭時、地，駕駛上開自用小客車，因跨越雙白實
    線，而任意跨越兩條車道行駛，經警依採證照片逕行舉發之
    事實，為異議人所不否認，並有採證相片2 張、臺北縣政府
    警察局97年4 月18日北縣警交字第CG0000000 號舉發違反道
    路交通管理事件通知單1 紙在卷可查，應堪信實。
  (二)按汽車駕駛人之行為有經以科學儀器取得證據資料證明其行
    為違規之情形，當場不能或不宜攔截製單舉發者，得逕行舉
    發；前項第7 款之科學儀器應採固定式，並定期於網站公布
    其設置地點。但汽車駕駛人之行為屬未依規定行駛車道之情
    形者，不在此限；道路交通管理處罰條例第7 條之2 第1 項
    第7 款、第2 項第5 款分別定有明文，是異議人上開違規行
    為既屬道路交通管理處罰條例第7 條之2 第2 項第5 款所定
    「未依規定行駛車道」之違規行為，依當時人車眾多之交通
    路況，當場攔停顯有不能或不宜，則警方以照相或錄影之科
    學儀器取得證據資料證明異議人有任意跨越兩條車道行駛之
    違規行為而逕行舉發，自與道路交通管理處罰條例第7 條之
    2 第1 項第7 款、第2 項第5 款之規定相符，異議人既確有
    上述違規行為，警方加以舉發於法即屬有據，自無何不當或
    違法之可言。
  (三)又路口劃設雙白實線之目的，係考量路口較為複雜之車行狀
    況，因而限制車輛行駛至路口時不得任意變換車道，以維護
    車流通暢並避免發生碰撞事故之危險，故於雙白實線路段禁
    止變換車道之禁制規定，所有駕駛人均應切實遵守，尚不得
    任由駕駛人自行依情況變換車道或跨越，否則勢將無從維持
    交通標誌、標線、號誌所欲建立之行車秩序，亦有害於交通
    安全。異議人於本件舉發之時，駕駛車輛進入雙白實線路段
    ，既見前方車輛因等待左轉燈號而停等於車道時，本應待該
    前方車輛駛離後始得繼續前行，竟不顧禁止跨越雙白實線之
    禁制規定，仍跨越車道將車輛行駛至右方車道，顯然已有違
    規事實至為灼然。
  (四)再所謂緊急避難，乃指行為人處於危急情況下，為避免自己
    或他人生命、身體、自由、名譽、或財產之緊急危難而出於
    不得已之行為，故避難行為在客觀上必須為達成避難目的之
    唯一而必要之手段。依卷附採證照片所示，異議人所駕駛之
    車牌號碼0219－ED號自用小客車之前方路口，雖確有因等待
    左轉燈號而停等於車道之自用小客車，然就兩車相距之距離
    觀之，並無使異議人處於危急之情況下，且對向前方待轉之
    車輛所占用之橫向距離與異議人所駕駛之上開自小客車，仍
    有足使異議人上開自小客車駛於內側車道內之空間，不致有
    如違規照片所示異議人之車輛正中央在車道分隔線上之情形
    發生，顯然不具有非立即變換車道無法避免兩車發生撞擊等
    避難措施之必要性，是異議人該時任意跨越雙白實線變換車
    道，在客觀上並非為達成避難目的之唯一而必要之手段。則
    異議人跨越兩條車道行駛之行為，自不構成緊急避難，而得
    阻卻違法，其所辯洵非可採。
五、綜上，異議人於上揭時、地，確有「任意跨越兩條車道行駛
    」之違規，堪以認定。原處分機關審酌違規相關情節，依首
    揭規定，裁處異議人罰鍰1,400 元，固非無見。然按汽車駕
    駛人，違反同條例第45條之規定者，除依原條款處罰鍰外，
    並應記違規點數1 點，道路交通管理處罰條例第63條第1 項
    第1 款定有明文。原處分機關認本件異議人係違反同條例第
    45條第12款之規定，除處上開罰鍰外，漏依第63條第1 項第
    1 款之規定併記違規點數1 點，於法自有未合，且上開記點
    之處罰，係屬強制規定，無從減免。是異議人之異議雖無理
    由，惟原處分既有上開瑕疵，仍屬無可維持，自應撤銷原處
    分，並仍以異議人有違反道路交通管理處罰條例第45條第12
    款之行為，依同條例第63條第1 項第1 款及違反道路交通管
    理事件統一裁罰基準及處理細則所訂之違反道路交通管理事
    件統一裁罰基準表等規定，裁處異議人如主文第2 項所示之
    罰鍰，並記違規點數1 點，以資適法。
六、據上論斷，應依道路交通案件處理法第20條，道路交通管理
    處罰條例第45條第12款、第63條第1 項第1 款，裁定如主文
    。
中    華    民    國    97    年    12    月    30    日
                    交通法庭  法  官  陳海寧
以上正本證明與原本無異。
如不服本裁定應於送達後5日內向本院提出抗告狀。
                              書記官  彭麗紅
中    華    民    國    97    年    12    月    30    日


司法院資訊處製作；財團法人民間司法改革基金會備份。
